【裁判字號】    92,聲再,247
【裁判日期】    921104
【裁判案由】    偽造文書聲請再審
【裁判全文】
臺灣高等法院臺中分院刑事裁定                    九十二年度聲再字第二四七號
    再審聲請人
    即受判決人  甲○○
右列再審聲請人即受判決人因偽造文書案件，對於本院八十九年度重上更(一)字第一四
九號，中華民國九十一年十月十五日確定判決（臺灣臺中地方法院八十四年度訴字第
二五二二號、臺灣臺中地方法院檢察署八十三年度偵字第一七三九九、一七四四九號
），聲請再審，本院裁定如左：
    主      文
再審之聲請及停止刑罰執行之聲請均駁回。
    理      由
一、聲請意旨略以：（一）本件確定判決係認定聲請人即該案被告甲○○，於八十一
    年四月間，新偕中建設股份有限公司（下稱新偕中公司）向財政部證券管理委員
    會（現改為證券暨期貨管理委員會）申請辦理增資並補辦公開發行股票事宜時，
    利用已成年不知情之不詳姓名公司職員，先偽造張文通、蔡長海、吳李素卿與吳
    和田之印章，並蓋於偽造之立約日期為七十八年五月一日，就坐落臺中縣潭子鄉
    ○○○段三九之十一地號等共十九筆土地，買賣總價共計新臺幣五億八千二百七
    十一萬元之「不動產買賣契約書」上，以配合佟克生囑不知情之成年會計人員依
    另不實支付帳冊製作之不實財務報表，於八十一年四月十三日交由不知情之建業
    會計師事務所會計師鄭惠秋，向該管機關提出申請辦理增資及補辦公開發行股票
    ，足以生損害於該管機關就增資案件核駁之正確性，及張文通、蔡長海、吳李素
    卿、吳和田等人，而觸犯行使偽造私文書罪。然依內政部警政署入出境管理局於
    九十二年二月十七日核發予聲請人之入出國日期證明書顯示，聲請人於八十一年
    三月二十七日至同年四月二十一日間，確有出境在國外之事實，聲請人在該期間
    已不在國內，豈有可能在公司內利用職員偽造前開契約書，及親自交由會計師鄭
    惠秋申辦增資等事宜之理。此項確實之新證據，足證原確定判決認定事實有誤，
    並足認聲請人應受無罪之判決。（二）聲請人雖為新偕中公司董事長，但該公司
    事務係採取分層負責制度，關於會計部分，乃授權由副總經理佟克生負責，聲請
    人並不直接介入，此項詳情，業據證人佟克生於八十三年九月十四日在台中地方
    法院到庭供證明確，其於另案被訴偽造文書時，再台中地方法院檢察署八十七年
    二月二十日到案亦供稱：「當時要辦理增資時，證管會要求要把以前公司所有買
    賣不動產的合約書全部要附卷供證管會審查。當時我是會計，負責整理這些資料
    ，所以這份契約（指七十八年五月一日之契約書）可能是同事臨時找不到原先的
    契約，然後因公司的壓力很大，又有時效性，所以他們另外又書立這份契約供我
    整理送審」等語，足以證明有關新偕中公司會計帳冊之登載與財務報表之製作以
    及七十八年五月一日之不動產買賣契約書之偽造，俱與聲請人無涉。（三）聲請
    人最近並獲得當時擔任特別助理之黃迪華告知，當時是證管會指示要補送購地前
    手交易資料，由於增資及股票上市案係會計部門主辦，為了職責所在及爭取時間
    ，會計部門自行作成此項不動產買賣契約書逕送證管會參辦，並具證明書一紙為
    證。由於此項確實新證據之發現，更足以證明原確定判決所認之犯罪事實絕對錯
    誤。（四）又原確定判決於論處聲請人罪刑時，並未於判決理由內敘明有何具體
    之積極證據，足以認定聲請人有罪，已有認定事實不依證據之違法，且依舉證責
    任分配原則，及新修正之刑事訴訟法第一百五十四條等規定內容，原判決未依證
    據認定聲請人有罪，反而指責聲請人「無法直接證明其未指示公司不知情之職員
    偽造本件之買賣契約書」，顯有違上開規定，又聲請人該段期間不在國內，本院
    駁回再審聲請之裁定，毫無證據情況下，憑空推測，亦有未合。再者，原確定判
    決認定聲請人有罪，不但認定事實有誤，且與卷內資料未符，更對可調查之諸多
    事項未加調查，顯未盡調查證據之能事，為此依刑事訴訟法四百二十條第一項第
    六款規定，提起本件再審之聲請云云。
二、按再審之聲請依刑事訴訟法第四百二十條第一項第六款規定：有罪之判決確定後
    ，因發見確實之新證據，足認受有罪判決之人應受無罪、免訴、免刑或輕於原判
    決所認罪名之判決者，得聲請再審。此處所謂發現確實之新證據，係指就新證據
    之本身形式上觀察，毋須經調查程序，顯然可認為足以動搖原確定之判決而言；
    又受判決人因對有利之主張為原確定判決所不採，事後提出證明，以圖證實在原
    審前所為有利之主張為真實，該項證據既非判決後所發見，顯難憑以聲請再審，
    最高法院四十年度台抗字第二號、五十年台抗字第一○四號分別著有判例可資參
    照。
三、本件聲請人於原確定判決認定之前開犯罪時間，係擔任新偕中公司之董事長，且
    為公司主要持股者，其於原確定判決案件審理中並自承其公司係採分層負責制度
    ，亦即其對公司內部下達指令，只須能令下屬明白及執行其意旨即為已足，並無
    親自當面指示所屬職員為特定行為之必要，其方式或為電話聯絡，或為書面指示
    等不一而足。則依原確定判決認定之犯罪事實，聲請人利用公司不知情之職員偽
    造買賣契約書，自亦包含使用電話或其他書面指示等各種不同方法，而不僅限於
    當面指示之一途。從而，即使聲請人當時未在公司內部，亦不妨礙於其意思之貫
    徹。本件聲請人雖提出入出國日期證明書及其特別助理黃迪華所出具之證明書，
    以圖證明其於前開犯罪時間確係在國外洽公，並未參與任何原確定判決所認定之
    犯行，惟依前所述，該等證據既無法直接證明其未指示公司不知情之職員偽造本
    件之買賣契約書，顯非不須調查即足以使原確定判決發生動搖之新證據。又證據
    之取捨、事實之認定，乃事實審法院職權行使之範圍，茍其證據之取捨及事實之
    認定，不違背經驗法則與論理法則，即不容任意指摘為違法，本件聲請人前揭之
    辯解，及證人佟克生前揭之供述，業經原確定判決所不為採信，並於理由內逐一
    指駁及說明，有該判決書可稽，聲請人聲請再審意旨係就原審認定之事實及所載
    之理由再事爭執，亦難認定符合該再審之理由。是本件聲請再審核無理由，應予
    駁回。其停止刑罰執行之聲請，亦屬無憑，應併予駁回。
四、據上論斷，應依刑事訴訟法第四百三十四條第一項，裁定如主文。
中      華      民      國      九十二     年    十一     月     四     日
                                臺灣高等法院臺中分院刑事第三庭
                                      審判長法  官  陳  朱  貴
                                            法  官  廖  柏  基
                                            法  官  劉  連  星
右正本證明與原本無異。
如不服本裁定，應於裁定送達後五日內向本院提出抗告狀。
                                            書記官  李  妍  嬅
中      華      民      國      九十二     年    十一     月     四     日
                                                                        Ｒ


司法院資訊處製作；財團法人民間司法改革基金會備份。
